【裁判字號】    91,交簡上,149
【裁判日期】    920224
【裁判案由】    過失傷害
【裁判全文】
臺灣臺北地方法院刑事判決                      九十一年度交簡上字第一四九號
    上  訴  人  丙○○  男，五.
右列上訴人因過失傷害案件，不服本院臺北簡易庭民國九十一年五月七日九十一年度
北交簡字第四四九號簡易判決（臺灣臺北地方法院檢察署檢察官聲請簡易判決處刑書
案號：九十年度偵字第一六０九二號），提起上訴，本院管轄之第二審合議庭判決如
左：
    主    文
原判決撤銷。
丙○○因過失傷害人，處拘役肆拾伍日，如易科罰金，以佰元折算壹日。
    事    實
一、丙○○於民國九十年三月三十一日晚間九時許，駕駛車牌號碼ＤＬ－０一五七號
    自用小客車，沿臺北市○○路○段二四五巷由北向南方向行駛，行經該路段與同
    路段三十二弄未劃分幹、支線、無號誌交岔路口，原應注意汽車行經無號誌之交
    岔路口，應減速慢行，作隨時停車之準備，且汽車行駛時，駕駛人應注意車前狀
    況，並隨時採取必要之安全措施，而當時天氣陰、夜間有照明、視距良好，市區
    道路乾燥、無缺陷及障礙，依其智識、能力又無不能注意之情事，詎丙○○竟疏
    未注意路口內由東向西方向通過之直行車輛，貿然由北向南方向快速直行通過該
    未劃分幹、支線、無號誌交岔路口，未減速慢行、作隨時停車之準備，適有甲○
    ○駕駛車牌號碼ＭＮ－九六一號營業小客車沿臺北市○○路二四五巷三十二弄由
    東向西方向行駛，行經該路段與臺北市○○路二四五巷未劃分幹、支線、無號誌
    交岔路口，由東向西方向直行通過該路口且即將通過路口，丙○○所駕車輛車頭
    遂猛力撞及甲○○所駕車輛右側車身（原審誤載為左側車身），甲○○所駕車輛
    車尾並因撞擊力順時針方向旋轉，撞及違規停放該無號誌交岔路口西南側十公尺
    內路旁、謝昌瑾所有、車牌號碼ＫＹＵ－三八二號重型機車，致甲○○受有右顳
    部（原審誤載為左顳部）二×０‧二×０‧二公分裂傷、右胸痛之傷勢。丙○○
    於肇事後，主動撥打電話報警，並於警員前往現場處理時，不逃避接受裁判而當
    場向警員自首、承認為肇事人而願接受裁判。
二、案經甲○○訴請臺灣臺北地方法院檢察署檢察官聲請簡易判決處刑。
    理    由
一、訊據被告丙○○固不否認於右揭時、地駕駛車牌號碼ＤＬ－０一五七號自用小客
    車，沿臺北市○○路○段二四五巷由北向南方向直行通過該路段與同路段三十二
    弄、未劃分幹、支線、無號誌交岔路口之際，與告訴人甲○○所駕駛、沿臺北市
    ○○路○段二四五巷三十二弄由東向西方向直行通過該路段與臺北市○○路四段
    二四五巷、未劃分幹、支線、無號誌交岔路口、車牌號碼ＭＮ－九六一號之營業
    小客車發生碰撞，致告訴人受有右顳部二×０‧二×０‧二公分裂傷、右胸痛之
    傷勢等情，惟矢口否認因過失傷害人，辯稱：當日其通過該無號誌交岔路口時，
    因車內有年長親友，故車速甚慢，且已注意左右（東西向）有無來車始通過，本
    件車禍發生乃因告訴人車速過快且未暫停讓被告所駕車輛通過，而撞及被告所駕
    車輛右前車頭，被告無從閃避、並無過失云云。
二、經查：
（一）被告丙○○於九十年三月三十一日晚間九時許，駕駛車牌號碼ＤＬ－０一五七
      號自用小客車，沿臺北市○○路○段二四五巷由北向南方向行駛，行經該路段
      與同路段三十二弄未劃分幹、支線、無號誌交岔路口，竟疏未注意汽車行經無
      號誌之交岔路口，應減速慢行，作隨時停車之準備，且未注意車前狀況、隨時
      採取必要之安全措施，貿然由北向南方向快速直行通過該未劃分幹、支線、無
      號誌交岔路口，未減速慢行、作隨時停車之準備，適告訴人甲○○駕駛車牌號
      碼ＭＮ－九六一號營業小客車沿臺北市○○路二四五巷三十二弄由東向西方向
      行駛，行經該路段與臺北市○○路二四五巷未劃分幹、支線、無號誌之交岔路
      口，由東向西方向直行通過該路口且即將通過路口，被告所駕車輛車頭遂猛力
      撞及告訴人所駕車輛右側車身，告訴人所駕車輛車身並因撞擊力順時針方向旋
      轉，撞及違規停放該無號誌交岔路口西南側十公尺內路旁、謝昌瑾所有、車牌
      號碼ＫＹＵ－三八二號重型機車，致告訴人受有右顳部二×０‧二×０‧二公
      分裂傷、右胸痛等傷勢之事實，業據告訴人於警、偵訊及本院調查、審理中指
      述纂詳，核與臺北市政府警察局松山分局道路交通事故調查報告表、談話紀錄
      表、補充資料表、現場照片、診斷書所載相符，除被告有無注意車前狀況、隨
      時採取必要之安全措施並減速慢行，作隨時停車之準備，以及告訴人有無過失
      外，亦經被告坦認不諱；而當時係陰天、夜間有照明、視距良好、市區道路乾
      燥、無缺陷及障礙，依被告之智識、能力又無不能注意之情事，復據臺北市政
      府警察局松山分局交通分隊據報處理之員警觀察、記載明確，有道路交通事故
      調查報告表附卷可稽。
（二）被告雖辯稱當日其通過該無號誌交岔路口時，因車內有年長親友，車速甚慢，
      且已注意左右（東西向）有無來車始通過，本件車禍發生乃因告訴人車速過快
      且未暫停讓被告所駕車輛通過，而撞及被告所駕車輛右前車頭，被告無從閃避
      、並無過失云云，然：
    １依臺北市政府警察局松山分局交通分隊道路交通事故調查報告表所載，告訴人
      於車禍前、後均未留下煞車痕跡，亦無車輛在高速行駛下因碰撞所生之順向打
      滑、衝撞情形，反係車身因撞擊力原地順時針旋轉三公尺後旋靜止，且告訴人
      於事故發生後警訊時亦陳稱當時時速未達二十公里，有道路交通事故談話紀錄
      表可考，是並無證據足認告訴人係高速行駛之際與被告所駕車輛發生碰撞，合
      先敘明。
    ２本件被告所駕車輛車禍後僅前車頭保險桿部分陷入車頭、斷裂，並無其他損傷
      或任何橫向（東西向）撞擊痕跡，告訴人所駕車輛車頭亦無損傷，但右側車門
      嚴重凹損，此有現場、車輛照片及補充資料表在卷可考，而告訴人所駕車輛並
      無以車身橫向對被告所駕車輛車頭施諸撞擊力道之可能，參諸告訴人所駕車輛
      後車輪於車禍後在地面留下順時針分向、三公尺長之拖曳痕跡，此有道路交通
      事故調查報告表可按，是本件事故乃被告所駕車輛以前車頭垂直撞擊告訴人所
      駕車輛右側車身，殆無疑義。
    ３被告雖亦於事故發生後員警製作談話紀錄表時供稱肇事時時速僅每小時二十未
      達三十公里，惟被告所駕車輛車禍後前車頭保險桿部分陷入車頭、斷裂，告訴
      人所駕車輛則係右側車門嚴重凹損，且後車輪於車禍後在地面留下順時針分向
      、三公尺長之拖曳痕跡，即告訴人所駕車輛車身因撞擊力原地順時針旋轉三公
      尺，前業提及，並有道路交通事故調查報告表、補充資料表、現場照片、車輛
      照片可稽，顯見撞擊力道非輕，參諸並無證據足認告訴人係高速行駛之際與被
      告所駕車輛發生碰撞，業如前述，而本件事故雙方所駕車輛廠牌相同，被告所
      駕車輛雖排氣量、乘客人數及車型略大於告訴人所駕車輛，此經本院職權查證
      屬實，有汽車車籍查詢單、車輛照片可佐，但二者車輛大小、重量差異並不顯
      著，告訴人所駕車輛竟仍因撞擊力車門嚴重凹損、車身原地順時針旋轉達三公
      尺，被告所駕車輛前車頭保險桿亦有部分陷入車頭、斷裂，被告所駕車輛肇事
      之際車速非慢，並未減速慢行、作隨時停車之準備，已堪認定。
    ４再被告所駕車輛係於車身甫由北向南方向進入路口、車頭甫到達路口近中央處
      之際，撞及告訴人所駕駛車輛之右側車身，而告訴人所駕車輛斯時車身已即將
      由東向西方向通過路口、車頭已進入該路口西側道路，此觀道路交通事故調查
      報告表所載告訴人所駕車輛後輪輪胎印痕起點及雙方車禍後車輛位置自明，是
      被告撞及告訴人所駕車輛之際，告訴人所駕車輛雖為左方車，但已先進入路口
      、由東向西方向通過路口一半以上、即將通過路口，無從避讓其後由被告所駕
      駛、北向南進入路口之車輛。
（三）按行車速度，依標誌之規定，無標誌者，行經無號誌之交岔路口，應減速慢行
      ，作隨時停車之準備；汽車行駛時，駕駛人應注意車前狀況，並隨時採取必要
      之安全措施；車輛行至無號誌而無交通警察指揮之交岔路口，支線道車應暫停
      讓幹線道車先行，未劃分幹、支線或同為幹線道或支線道者，轉彎車應暫停讓
      直行車先行，如同為直行車或轉彎車者，左方車應暫停讓右方車先行，事故發
      生時即九十年三月三十一日之道路交通安全規則第九十三條第一項第四款、第
      九十四條第三項、第一百零二條第一項第二款定有明文。本件被告於九十年三
      月三十一日晚間九時許，駕駛車牌號碼ＤＬ－０一五七號自用小客車，沿臺北
      市○○路○段二四五巷由北向南方向行駛，行經該路段與同路段三十二弄未劃
      分幹、支線、無號誌交岔路口，當時天氣陰、夜間有照明、視距良好，市區道
      路乾燥、無缺陷及障礙，依其智識、能力又無不能注意之情事，前已述及，被
      告竟疏未注意路口內由東向西方向直行通過之車輛，貿然快速由北向南方向直
      行通過該無號誌交岔路口，未減速慢行、作隨時停車之準備，適告訴人駕駛車
      牌號碼ＭＮ－九六一號營業小客車沿臺北市○○路二四五巷三十二弄由東向西
      方向行駛，行經該路段與臺北市○○路二四五巷未劃分幹、支線、無號誌交岔
      路口，由東向西方向直行通過該路口且即將通過路口，被告所駕車輛車頭遂猛
      力撞及告訴人所駕車輛右側車身，告訴人所駕車輛車尾並因撞擊力順時針方向
      旋轉，撞及違規停放該無號誌交岔路口西南側十公尺內路旁、謝昌瑾所有、車
      牌號碼ＫＹＵ－三八二號重型機車，致告訴人受有右顳部二×０‧二×０‧二
      公分裂傷、右胸痛之傷勢，被告有過失甚明，且其過失行為與告訴人之傷害間
      ，有相當因果關係，臺北市車輛行車事故鑑定委員會亦同此認定，有臺北市車
      輛行車事故鑑定委員會北鑑審字第０九一三０二九一六００號覆函暨鑑定意見
      書、附圖、說明附卷可資佐憑。雖鑑定意見亦認告訴人有左方車未讓右方車先
      行之過失，但被告所駕車輛係於車身甫由北向南方向進入路口、車頭甫到達路
      口近中央處之際，撞及告訴人所駕駛車輛之右側車身，而告訴人所駕車輛斯時
      車身已即將由東向西方向通過路口、車頭已進入該路口西側道路，此經本院審
      認如前，故被告撞及告訴人所駕車輛之際，告訴人所駕車輛雖為左方車，但已
      先進入路口、由東向西方向通過路口一半以上、即將通過路口，自無從避讓其
      後由被告所駕駛、北向南進入路口之車輛，鑑定意見疏未審酌及此，該部分意
      見尚難遽採。
（四）綜上所述，本件事證明確，被告所辯要屬卸責、避就之詞，委無可採，其犯行
      堪以認定，應依法論科。
三、核被告所為，係犯刑法第二百八十四條第一項前段因過失傷害人罪。被告於肇事
    後，主動撥打電話報警，並於警員前往現場處理時，不逃避接受裁判而當場向警
    員自首、承認為肇事人而願接受裁判，此亦經本院職權查證詳明，有臺北市政府
    警察局交通警察大隊北市警交大四字第０九一六七九九四五００號覆函暨自首調
    查報告表可參，被告對於有權偵查犯罪之機關尚不知犯罪事實及犯罪人之前自首
    而願接受裁判，應依刑法第六十二條前段之規定減輕其刑。原審認事證明確，依
    刑事訴訟法第四百四十九條第一項前段、第四百五十四條第二項，刑法第二百八
    十四條第一項前段、第四十一條第一項前段，罰金罰鍰提高標準條例第一條前段
    、第二條判處被告拘役五十日，並諭知易科罰金之折算標準，固非無見，惟被告
    於肇事後，主動撥打電話報警，並於警員前往現場調查、處理時，不逃避接受裁
    判而當場向警員自首、承認為肇事人而願接受裁判，前皆提及，應依刑法第六十
    二條前段之規定減輕其刑，原審漏未適用，其適用法律即有違誤，上訴人之上訴
    雖無理由，但原審判決既有前開違誤，爰撤銷原判決，由本院另為適法之裁判。
    爰審酌被告並無前科、素行良好，有臺灣高等法院被告全國前案紀錄表可按，因
    一時貪圖便利、未遵循交通規則而過失傷及告訴人，旋自首接受裁判，但犯後一
    再否認犯行、推諉塞責、未見悔意反省，肇事迄今已近二年猶未賠償告訴人所受
    損害，惟告訴人業已拒絕與被告協商賠償事宜等一切情狀，量處如主文所示之刑
    ，並諭知如易科罰金之折算標準，以資懲儆。
據上論斷，應依刑事訴訟法第四百五十五條之一第三項、第三百六十九條第一項前段
、第三百六十四條、第二百九十九條第一項前段，刑法第二百八十四條第一項前段、
第六十二條前段、第四十一條第一項前段，罰金罰鍰提高標準條例第一條前段、第二
條，判決如主文。
本案經檢察官乙○○到庭執行職務。
中      華      民      國    九十二    年      二      月    二十四    日
                              臺灣臺北地方法院交通法庭
                                      審判長法  官  劉  壽  嵩
                                            法  官林  鴻  達
                                            法  官  洪  文  慧
右正本證明與原本無異。
不得上訴。
                                            書記官  江  虹  儀
中      華      民      國    九十二    年     二     月    二十五     日


司法院資訊處製作；財團法人民間司法改革基金會備份。
